臺灣新北地方法院板橋簡易庭民事判決
110年度板簡字第2820號
原      告  劉鴻霖  
訴訟代理人  劉連進  
            郭艷楣  
被      告  金鑫交通有限公司

法定代理人  呂昭慶  

訴訟代理人  蘇正升  
被      告  曾嘉緯  
上列當事人間請求侵權行為損害賠償事件，本院於民國111年3月
月15日言詞辯論終結，判決如下：
    主      文
原告之訴駁回。
訴訟費用由原告負擔。
    事實及理由
一、本件被告曾嘉緯經合法通知，無正當理由未於言詞辯論期日
    到場，核無民事訴訟法第386條所列各款情形，爰依原告之
    聲請，由其一造辯論而為判決。
二、原告主張：被告曾嘉緯將被告金鑫交通有限公司(下稱金鑫
    公司)所有車牌號碼000-0000號營業小客車(下稱系爭車輛)
    ，交付訴外人林信文駕駛，訴外人林信文於民國108年10月2
    1日晚間7時16分許，駕駛系爭車輛行經新北市土城區明德路
    1段與清水路口，欲前往對向路旁之停車場，本應注意起駛
    前應禮讓行進中之車輛優先通行，且於行駛後不應跨壓分向
    限制線，而依當時天候陰、夜間有照明、柏油路面乾燥、無
    缺陷、無障礙物、視距良好，並無不能注意之情事，竟疏未
    注意而貿然起駛並跨壓分向限制線左轉，適有原告騎乘車牌
    號碼000-0000號普通重型機車，由同向自同市區沿明德路1
    段往青雲路方向行駛至上開路口，因閃避不及，遂與林信文
    駕駛之系爭車輛發生擦撞，致人車倒地，而受有右肘挫傷、
    右第五掌骨骨折等傷害。原告前向林信文請求賠償，經本院
    以109年度板簡字第3089號判決林信文應給付原告新臺幣(下
    同)151,474元，原告嗣受領強制險理賠4,976元，又因林信
    文無所得，原告未獲賠償，被告明知林信文之營業駕駛執照
    遭撤銷，仍將系爭車輛交付無營業駕駛執照之林信文駕駛，
    致生本件事故，應負連帶損害賠償責任。為此，爰依民法第
    184條第1項、第2項前段、第185條、第188條規定，請求被
    告連帶賠償經扣除原告已受領強制險理賠之金額146,498元
    等語。並聲明：被告應連帶給付原告146,498元，及自起訴
    狀繕本送達翌日起至清償日止，按週年利率2%計算之利息。
三、被告金鑫公司則以：系爭車輛為被告金鑫公司之自備車輛靠
    行車，靠行車主為被告曾嘉緯，被告金鑫公司與被告曾嘉緯
    於107年11月20日簽立靠行契約，依靠行契約第6條約定，因
    系爭車輛所衍生之費用，皆由靠行車主即被告曾嘉緯自理，
    被告金鑫公司僅配合行政法規而為行車執照上之名義登記所
    有權人，被告曾嘉緯依約對系爭車輛有占有及管理之權，另
    系爭車輛行車執照亦顯示被告曾嘉緯為自備車身駕駛人，可
    證被告金鑫公司並非系爭車輛之真正所有權人。另林信文係
    受被告曾嘉緯之託維修系爭車輛，俟修理完竣，於本件事故
    發生當日交還系爭車輛予被告曾嘉緯，且林信文之職業駕駛
    執照雖因逾期審驗而遭監理機關逕行註銷，然其仍持有普通
    小型車之駕駛執照，於本件事故發生之際，仍具有駕駛小型
    車之資格，再者，林信文雖以普通小型車駕駛執照駕駛系爭
    車輛，惟並未駕駛系爭車輛營業，林信文僅駕駛系爭車輛維
    修，無法要求每位維修車輛人員需有營業執照，另案刑事判
    決亦認定林信文未違反道路交通安全規則第5條及道路交通
    管理處罰條例第22條等規定；被告金鑫公司與林信文既無靠
    行關係，亦非由被告金鑫公司交付系爭車輛供林信文使用，
    本件事故與被告金鑫公司間無因果關係等語，資為抗辯。並
    聲明：㈠原告之訴駁回。㈡如受不利判決，願供擔保請准宣告
    免為假執行。
四、法院之判斷：
  ㈠原告主張林信文職業駕駛執照經註銷，而於108年10月21日晚
    間7時16分許，駕駛系爭車輛行經新北市土城區明德路1段與
    清水路旁，欲前往對向路旁之停車場時，疏未注意起駛前禮
    讓行進中之車輛優先先行，且於行駛後不應跨壓分向限制線
    ，原告騎乘之前開機車與系爭車輛發生擦撞後，原告因而受
    有受有右肘挫傷及右第五掌骨骨折等傷害；原告前訴請林信
    文負侵權行為損害賠償責任，經本院以109年度板簡字第308
    9號判決林信文應給付原告151,474元確定；原告嗣受領強制
    汽車責任險理賠4,976元等情，並提出新北市政府警察局道
    路交通事故當事人登記聯單暨初步分析研判表、新北市政府
    車輛行車事故鑑定會鑑定意見書、本院109年度板簡字第308
    9號民事判決暨確定證明書、富邦產險匯款證明為證，且為
    被告金鑫公司所不爭執，又被告曾嘉緯就原告主張之前揭事
    實，業於相當時期受合法之通知，而於言詞辯論期日不到場
    ，亦未提出準備書狀爭執，依民事訴訟法第436條第2項、第
    280條第3項準用第1項之規定，視同自認，是依本院調查證
    據之結果，堪信原告前揭主張為真。
  ㈡按因故意或過失，不法侵害他人之權利者，負損害賠償責任
    。故意以背於善良風俗之方法，加損害於他人者亦同。違反
    保護他人之法律，致生損害於他人者，負賠償責任。但能證
    明其行為無過失者，不在此限；受僱人因執行職務，不法侵
    害他人之權利者，由僱用人與行為人連帶負損害賠償責任。
    但選任受僱人及監督其職務之執行，已盡相當之注意或縱加
    以相當之注意而仍不免發生損害者，僱用人不負賠償責任，
    民法第184條第1項、第2項、第188條第1項分定明文。次按
    汽車駕駛人，有下列情形之一者，處1,800元以上3,600元以
    下罰鍰，並禁止其駕駛：一、領有普通駕駛執照，駕駛營業
    汽車營業。汽車所有人允許第1項違規駕駛人駕駛其汽車者
    ，除依第1項規定之罰鍰處罰外，並記該汽車違規紀錄1次。
    但如其已善盡查證駕駛人駕駛執照資格之注意，或縱加以相
    當注意而仍不免發生違規者，不在此限，道路交通管理處罰
    條例第22條第1項第1款、第3項定有明文。另按當事人主張
    有利於己之事實者，就其事實有舉證之責任，民事訴訟法第
    277條前段亦有明文。民事訴訟如係由原告主張權利者，應
    先由原告負舉證之責，若原告先不能舉證，以證實自己主張
    之事實為真實，則被告就其抗辯事實即令不能舉證，或其所
    舉證據尚有疵累，亦應駁回原告之請求（最高法院17年上字
    第917號判例可資參照）。
  ㈢原告雖主張被告曾嘉緯、金鑫公司將系爭車輛交與無職業小
    型車駕駛執照之林信文使用，違反保護他人之法律，應負侵
    權行為損害賠償責任，然林信文係受被告曾嘉緯之託修理系
    爭車輛，於修理完畢後之事故發生當日交還系爭車輛而駕駛
    系爭車輛乙節，業經林信文於臺灣高等法院109年度交上易
    字第363號過失傷害案件審理中供陳在卷，並經被告曾嘉緯
    於該案刑事案件審理時到庭證述明確，此有前開刑事判決在
    卷可稽，已難認林信文有何領有普通駕駛執照，然駕駛營業
    汽車營業之情事，林信文既係因故臨時駕駛系爭車輛，而非
    駕駛系爭車輛營業，被告即未違反允許領有普通駕駛執照者
    ，駕駛營業汽車營業之規定，原告雖主張林信文於事故發生
    時衣著潔淨，可見其非修理車輛者，然此僅係原告主觀臆測
    之詞，不足以證明被告前開辯解不實，此外，原告復未提出
    其他證據證明被告有何故意或過失不法侵害原告權利、違反
    保護他人法律之情，則其依前開規定，請求被告負連帶損害
    賠償責任，即屬無據。
五、綜上所述，原告依民法第184條第1項、第2項前段、第185條
    、第188條規定，請求被告連帶給付原告146,498元及自起訴
    狀繕本送達翌日起至清償日止，按週年利率5%計算之利息，
    為無理由，應予駁回。
六、本件事證已臻明確，被告固聲請傳喚曾嘉緯及林信文到庭作
    證，惟本件事證已明，已如上述，本院認並無調查之必要；
    又兩造其餘之攻擊防禦方法及所提證據，於判決結果不生影
    響，爰不一一論列，併此敘明。
中　　華　　民　　國　　111 　年　　4 　　月　　8 　　日
                  臺灣新北地方法院板橋簡易庭
                            法  官  施函妤
以上為正本係照原本作成。
如不服本判決，應於送達後20日內，向本院提出上訴狀並表明上
訴理由，如於本判決宣示後送達前提起上訴者，應於判決送達後
20日內補提上訴理由書（須附繕本）。
中　　華　　民　　國　　111 　年　　4 　　月　 10 　　日
                            書記官  吳昌穆